臺灣士林地方法院民事簡易判決
110年度士簡字第1065號
原      告  張東賢
被      告  陳嘉雄


            勤讚保全股份有限公司

上  一  人                    
法定代理人  翁添木
訴訟代理人  戴永紳
            翁綜駿
上列當事人間因被告竊盜案件（109年度審簡字第1149號），原
告提起刑事附帶民事訴訟請求損害賠償事件（109年度審附民字
第611號），經本院刑事庭裁定移送前來，本院於民國110年11月
3日言詞辯論終結，本院判決如下：
    主  文
被告應連帶給付原告新臺幣壹拾壹萬貳仟元，及被告勤讚保全股
份有限公司自民國一百零九年十二月一日起至清償日止，暨被告
陳嘉雄自民國一百零九年十二月八日起至清償日止，按年息百分
之五計算之利息。
原告其餘之訴駁回。
本判決原告勝訴部分得假執行。
原告其餘假執行之聲請駁回。
    事實及理由要領
一、被告陳嘉雄經受合法通知，未於言詞辯論期日到場，且無民
    事訴訟法第386條所列各款情事，爰依原告之聲請，由其一
    造辯論而為判決。
二、原告起訴主張：被告陳嘉雄受僱於被告勤讚保全股份有限公
    司（下稱勤讚保全公司），派駐位在新北市○○區○○路0段00
    號加勒比海大廈（下稱系爭社區）管理室擔任夜間保全人員
    ，竟於民國109年7月10日凌晨5時20分許，至原告位於系爭
    社區內之新北市○○區○○路0段00號1樓住處前，竊取置於該處
    而屬原告所有價值新臺幣（下同）20萬元之釣竿器具4組（
    下稱系爭釣具），並致原告及訴外人張詠傑受有1個月無法
    出漁之損失合計為18萬元，爰依侵權行為損害賠償之法律關
    係提起本件訴訟，並聲明被告應連帶給付原告38萬元，及自
    起訴狀繕本送達被告翌日起至清償日止，按年息百分之五計
    算之利息，並願供擔保請准宣告假執行。
三、被告勤讚保全公司則以：被告陳嘉雄個人行為與被告勤讚保
    全公司無關，被告勤讚保全公司對被告陳嘉雄已盡督導及教
    導如何工作之責，被告陳嘉雄與被告勤讚保全公司間並無連
    帶責任，且原告就不能出漁之損失並未舉證證明，亦未就釣
    具價值提出發票或收據為證，而原告將貴重物品放在屋外，
    亦有過失，應由原告自己負擔遺失釣具之責任云云資為抗辯
    ，並聲明駁回原告之訴。
四、得心證之理由：
  ㈠按因故意或過失，不法侵害他人之權利者，負損害賠償責任
    ；又不法毀損他人之物者，被害人得請求其物因毀損所減少
    之價額，民法第184條第1項前段、第196條分別定有明文。
    次按，物被毀損時，被害人除得依民法第196條請求賠償外
    ，並不排除民法第213條至第215條之適用；另依民法第196
    條請求賠償物被毀損所減少之價額，得以修復費用為估定之
    標準，但以必要者為限（例如：修理材料以新品換舊品，應
    予折舊），最高法院77年度第9次民事庭會議決議參照。經
    查：原告主張被告陳嘉雄於前揭時地竊取系爭釣具之事實，
    業經本院刑事庭以本院109年度審簡字第1149號刑事判決認
    被告陳嘉雄犯竊盜罪而判處有期徒刑4月在案，此有上開刑
    事判決在卷可參，並經本院依職權調閱前開刑事案件卷宗查
    閱無訛，且為被告勤讚保全公司所不爭執，而被告陳嘉雄經
    合法通知無正當理由未到場，亦未提出書狀為其他具體的聲
    明及陳述，應堪信原告此部分之主張為真實，是被告陳嘉雄
    自應就原告因前開竊盜犯行所受之損害負賠償責任。
  ㈡又受僱人因執行職務，不法侵害他人之權利者，由僱用人與
    行為人連帶負損害賠償責任。但選任受僱人及監督其職務之
    執行，已盡相當之注意或縱加以相當之注意而仍不免發生損
    害者，僱用人不負賠償責任，民法第188條第1項定有明文。
    又上開條文所稱之執行職務，除執行所受命令或受委託之職
    務本身外，受僱人如濫用職務或利用職務上之機會及與執行
    職務之時間或處所有密切關係之行為，在客觀上足認為與其
    執行職務有關，而不法侵害他人之權利者，就令其為自己利
    益所為，亦應包括在內（最高法院100年度台上字第609號、
    104年度台上字第977 號判決意旨參照）。查被告陳嘉雄係
    於受被告勤讚保全公司之指揮派駐系爭社區擔任夜間保全之
    際，竊取原告所有之系爭釣具，業經被告陳嘉雄於前開刑事
    案件偵查中供述在卷，並有警衛值勤工作日誌在卷可參，足
    見被告陳嘉雄確係利用職務上之機會不法侵害原告之權利。
    又被告勤讚保全公司雖辯稱其已盡相當之注意，然所謂相當
    之注意，並非僅盡督導受僱人如何工作之責任即為已足，尚
    須有一定之作為，且該一定之作為須與防免受僱人之侵權行
    為間具有關聯始可，而被告勤讚保全公司並未舉證證明其有
    何具體防免受僱人之行為，自難認被告勤讚保全公司已盡相
    當之注意，且被告勤讚保全公司亦未提出其他證據證明其選
    任受僱人及監督其職務之執行，已盡相當之注意，或縱加以
    相當之注意仍不免發生損害，是原告主張就被告陳嘉雄前開
    侵權行為所受之損失，應由被告勤讚保全公司與被告陳嘉雄
    連帶負賠償責任，尚非無據。至被告勤讚保全公司所稱本案
    懷疑係被告陳嘉雄與原告為舊識而發生嫌隙，而屬被告陳嘉
    雄個人行為乙節，核屬被告勤讚保全公司單方面之臆測之詞
    ，並無其他事證可佐其說，自無從據此解免被告勤讚保全公
    司應負之損害賠償責任。另被告勤讚保全公司雖稱原告將系
    爭釣具置於屋外，而就前開損害之發生與有過失云云，然系
    爭釣具係放置在原告上開住處門口，而原告於前開刑事案件
    警詢中亦陳稱該處為私有空間等語，且依前開刑事案件卷附
    之監視錄影畫面及現場照片以觀，失竊地點為系爭社區管制
    區域內非公共使用空間之私人住處門口，參酌系爭釣具所需
    擺放空間之特殊性，則依一般社會通念，原告將系爭釣具置
    於私人住處門口之行為，尚難認有何未盡善良管理人注意義
    務之情事，是被告勤讚保全公司上開過失相抵主張，難認可
    採。
　㈢又當事人已證明受有損害而不能證明其數額或證明顯有重大
    困難者，法院應審酌一切情況，依所得心證定其數額，民事
    訴訟法第222條第2項定有明文。又原告主張系爭釣具之購入
    價格為20萬元，雖未能提出購買時發票或收據為證，然原告
    於本院言詞辯論時陳稱系爭釣具係於107年年底所購入等語
    ，距今顯有相當期間，實難期待一般人會將購物憑證保留至
    物品不堪使用，足見原告就該損害數額之證明確有重大困難
    。而原告雖提出LINE通訊軟體對話紀錄截圖以證明購入價格
    ，然原告於本院言詞辯論時陳稱上開金額為其記憶中購入之
    價格，是本院審酌該截圖內容所示釣具型式及價格，核與原
    告於前開刑事案件109年7月19日警詢時所指訴之失竊物品大
    致相符，亦與原告於該次警詢時所陳稱系爭釣具價值約為16
    萬元相近，且前開刑事案件製作警詢筆錄時距離系爭釣具之
    購入時間較近，應認以該次警詢所述16萬元作為認定系爭釣
    具購入價格之依據，較屬可採；復考量系爭釣具於遭竊時均
    非新品，因認系爭釣具應扣除合理折舊，而認原告就系爭釣
    具所得請求之金額，經扣除折舊後應為112000元為當。
　㈣又損害賠償，除法律另有規定或契約另有訂定外，應以填補 
    債權人所受損害及所失利益為限；又依通常情形，或依已定
    之計劃、設備或其他特別情事，可得預期之利益，視為所失
    利益，民法第216 條第1 項、第2 項定有明文。另當事人主
    張有利於己之事實者，就其事實有舉證責任，亦為民事訴訟
    法第277 條前段所明定，則本件原告主張其因前開侵權行為
    受有上開無法出漁之損失，既為被告勤讚保全公司所否認，
    自應由原告就其主張受有上開損害之事實，負舉證之責任。
    查原告所稱其因被告陳嘉雄竊取系爭釣具致其與訴外人張詠
    傑一個月無法出漁而受有18萬元損失乙節，雖據其提出之新
    北市政府農業局漁業執照、中華民國小船執照、保費計費明
    細、繳費單、船員進出港狀況查詢為證，然原告於本院言詞
    辯論時稱因系爭釣具為手工製作，需花一個月時間才能購得
    而無法出漁等語，且原告迄今並未能就其上開主張提出相關
    證據以實其說，自難遽認原告此部分損失與被告陳嘉雄前開
    侵權行為間有何因果關係，是原告主張被告應就上開不能出
    漁之損失負賠償責任，為無理由，尚難准許。　
　㈤又給付無確定期限者，債務人於債權人得請求給付時，經其
    催告而未為給付，自受催告時起，負遲延責任；其經債權人
    起訴而送達訴狀，或依督促程序送達支付命令，或為其他相
    類之行為者，與催告有同一之效力；又遲延之債務，以支付
    金錢為標的者，債權人得請求依法定利率計算之遲延利息；
    又應付利息之債務，其利率未經約定，亦無法律可據者，週
    年利率為百分之五，民法第229條第2項、第233條第1項前段
    、第203條分別定有明文。查本件請求被告給付侵權行為損
    害賠償事件，未經原告舉證證明定有期限，應認屬未定期限
    債務，依上開規定，被告應自受催告時起始負遲延責任，而
    本件刑事附帶民事訴訟起訴狀繕本，分別於109年11月30日
    及109年12月7日送達被告勤讚保全公司、陳嘉雄，此有送達
    證書附卷可參，是原告就上揭所得請求之金額，尚得請求自
    起訴狀繕本送達之翌日即對於被告勤讚保全公司自109年12
    月1日起至清償日止、對於被告陳嘉雄自109年12月8日起至
    清償日止，按年息百分之五計算之利息。是原告依上開法律
    關係，求為判決如主文第1 項所示，為有理由，應予准許，
    逾此範圍之請求，為無理由，應予駁回。
五、本件事證已臻明確，兩造其餘攻擊防禦方法及舉證，經核與
    判決結果不生影響，無逐一論列之必要，併予敘明。
六、本件係就民事訴訟法第427條第1項適用簡易程序所為被告部
    分敗訴之判決，依同法第389條第1項第3款之規定，應依職
    權宣告假執行；另本件係刑事附帶民事訴訟，由刑事合議庭
    裁定移送本庭之事件，依刑事訴訟法第504條第2項之規定，
    免納裁判費，且迄至本院言詞辯論終結止，當事人並無其他
    訴訟費用之支出，自無諭知本件訴訟費用負擔之必要，附此
    敘明。又原告所為宣告假執行之聲請，僅在促使法院為此職
    權之行使，本院自不受其拘束，仍應逕依職權宣告假執行，
    然本件既已依職權宣告假執行，自無再命原告提供擔保之必
    要。至原告之訴經駁回部分，其假執行之聲請即失所附麗，
    應併予駁回。　
中    華    民    國    110   年    11    月    17    日
                  士林簡易庭  法  官  黃雅君
以上為正本係照原本作成。
如不服本判決，應於判決送達後20日內，向本院提出上訴狀並應
記載上訴理由，如於本判決宣示後送達前提起上訴者，應於判決
送達後20日）內補提上訴理由書（須附繕本）。
中    華    民    國    110   年    11    月    17    日
                              書記官  吳俊明